ACORDAO-COMPLETO-2558419

ACÓRDÃO 2623/2022 ATA 45/2022 - PLENÁRIO

VISTOS, relatados e discutidos estes autos que tratam de monitoramento das determinações constantes no Acórdão 621/2010-TCU-Plenário,     
ACORDAM os Ministros do Tribunal de Contas da União, reunidos em sessão Plenária, ante as razões expostas pelo Relator, e com fulcro nos arts. 1º, inciso II, da Lei nº 8.443/1992, em:
9.1. considerar suspensos, por decisão judicial, os subitens 9.3.3, 9.3.4, 9.3.4.1 e 9.3.4.2 do Acórdão 621/2010-TCU-Plenário, cabendo ao TJDFT dar o tratamento individualizado a cada caso, conforme decisão judicial que vier a ser proferida; 
9.2. considerar cumpridos os subitens 9.3.5, 9.3.5.1, 9.3.5.2 e 9.3.5.3 do Acórdão 621/2010-TCU-Plenário; 
9.3. fixar o prazo de 30 dias para o TJDFT conclua o procedimento administrativo para ressarcimento dos valores percebidos acima do teto constitucional, devendo informar, ao TCU, a relação dos servidores, as providências tomadas e os resultados alcançados, em cada caso concreto, em cumprimento do subitem 9.3.6 do Acórdão 621/2010-TCU-Plenário;
9.4. informar aos gestores do TJDFT que, no caso de descumprimento injustificado do prazo acima fixado, os responsáveis ficaram sujeitos à penalidade prevista no art. 58, inciso IV, da Lei 8.443/1992.

Monitoramento de acórdão referente à auditoria de conformidade realizada na área de pessoal do TJDFT.

Tribunal de Justiça do Distrito Federal e dos Territórios.

3. Interessados: Associação dos Servidores da Justiça do Distrito Federal (01.225.986/0001-60); Marineusa de Oliveira e Oliveira (XXX.158.091-XX); Sindicato dos Trabalhadores do Poder Judiciário e do Ministério Público da União no DF (26.446.781/0001-36); Tribunal de Justiça do Distrito Federal e dos Territórios (00.531.954/0001-20).

13.1. Ministros presentes: Bruno Dantas (na Presidência), Walton Alencar Rodrigues (Relator), Benjamin Zymler, Vital do Rêgo, Jorge Oliveira e Antonio Anastasia.
13.2. Ministros-Substitutos convocados: Augusto Sherman Cavalcanti e Marcos Bemquerer Costa.
13.3. Ministro-Substituto presente: Weder de Oliveira.

Aiston Henrique de Sousa e outros

Abelardo Frota e Cysne Filho; e 153 outros impetrantes

Gildete Silva Balieiro

Lia Celi Fanuck

Sindicato dos Trabalhadores do Poder Judiciário e do Ministério Público da União no DF - SINDJUS/DF

Everardo Alves Ribeiro

Abigail Junqueira Torres e outros

Ana Zuleide Ferreira de Oliveira e outros (28)

Ana zuleide Ferreira de Oliveira e outros

WALTON ALENCAR RODRIGUES

Adoto, como Relatório, a instrução elaborada no âmbito da Secretaria de Fiscalização de Integridade de Atos e Pagamentos de Pessoal e de Benefícios Sociais (Sefip) . vazada nos termos a seguir transcritos, com a qual anuíram os dirigentes da unidade técnica:
Trata-se de acompanhamento das determinações constantes no Acórdão 2900/2014-TCU-Plenário, Relator Ministro-Substituto Marcos Bemquerer Costa (peça 183) , que apreciou pedidos de reexame interpostos contra deliberações do Acórdão 621/2010-TCU-Plenário, Relator Ministro Walton Alencar Rodrigues (peça 8, p.17-20) , alusivas à auditoria realizada na área de pessoal do Tribunal de Justiça do Distrito Federal e dos Territórios (TJDFT) .
Ao apreciar os referidos pedidos de reexame, o TCU assim deliberou:
9.1. levantar o sobrestamento deste processo; 
9.2. negar provimento ao pedido de reexame dos magistrados do Tribunal de Justiça do Distrito Federal e Territórios listados à peça 98, p. 2-12; 
9.3. dar provimento parcial aos pedidos de reexame interpostos pela Associação dos Servidores do Tribunal de Justiça do Distrito Federal e Territórios - Assejus e pelo Sindicato dos Trabalhadores do Poder Judiciário e Ministério Público da União no Distrito Federal - Sindjus/DF; 
9.4. suspender os efeitos do subitem 9.3.7 do Acórdão 621/2010-TCU-Plenário para os servidores partes nos MS 2009002006592-7, 2009002006594-4 e 2009002006459-3 do TJDFT na AO 2009.34.00.039570-4 do TRF 1ª Região, considerando que as jornadas de trabalho diferenciadas estão acobertadas por deliberação judicial;
9.5. determinar ao Tribunal de Justiça do Distrito Federal e Territórios que acompanhe os MS 2009002006592-7, 2009002006594-4 e 2009002006459-3 do TJDFT e a AO 2009.34.00.039570- 4 do TRF 1ª Região, referentes à jornada de trabalho diferenciada de médicos e dentistas, e implemente o cumprimento da jornada integral, conforme comando do subitem 9.3.7 do Acórdão 621/2010-TCU-Plenário, se houver decisão favorável para tanto;
9.6. determinar à Secretaria de Fiscalização de Pessoal que, nos termos da Questão de Ordem aprovada pelo Plenário do TCU em 08/06/2011, encaminhe ao Departamento de Assuntos Extrajudiciais da AGU, bem como à Conjur/TCU, as informações necessárias ao acompanhamento dos MS 2009002006592-7, 2009002006594-4 e 2009002006459-3 do TJDFT e da AO 2009.34.00.039570-4 do TRF 1 ª Região;
9.7. incluir o subitem 9.3.15 no Acórdão 621/2010-TCU-Plenário, com a seguinte redação:
"9.3.15. garanta o exercício do contraditório e da ampla defesa aos servidores e magistrados previamente à implementação das medidas que os afetem diretamente;" 
9.8. manter inalterados os demais subitens do Acórdão 621/2010-TCU-Plenário;
9.9. dar ciência desta deliberação aos recorrentes e ao Tribunal de Justiça do Distrito Federal e Territórios.
HISTÓRICO
No período compreendido entre 21/1/2008 a 6/2/2009, a Secretaria de Fiscalização de Pessoal (Sefip) realizou auditoria no TJDFT, com o objetivo de verificar a conformidade nos pagamentos a magistrados e servidores desse órgão, bem como outros assuntos relacionados à área de pessoal (peça 1, p. 2) .
Ao apreciar o relatório de fiscalização da referida auditoria, o Tribunal, na Sessão Plenária de 31/3/2010, prolatou o Acórdão 621/2010-TCU-Plenário (peça 8, p. 17-20) , cujo teor segue abaixo:
ACORDAM os Ministros do Tribunal de Contas da União, reunidos em sessão do Plenário, ante as razões exposta pelo Relator, em:
9.1. acolher as razões de justificativas apresentadas pelos Srs. Nívio Geraldo Gonçalves, Lécio Resende da Silva, Celso de Oliveira e Sousa Neto e Paulo Bandeira Gonçalves em relação aos seguintes pontos:
9.1.1. ausência de desconto da contribuição devida à Previdência Social do Servidor - PSS, incidente sobre o valor da Gratificação de Atividade Externa - GAE dos servidores que têm direito à percepção dessa gratificação, quando eles ocupam função/cargo comissionado, uma vez que foi plenamente descaracterizada a falha;
9.1.2. pagamento da vantagem do art. 184 da Lei 1.711/1952 e a do art. 192 da Lei 8.112/1990 a magistrados inativos, bem como aos respectivos pensionistas, como parcela fixa, sem a devida compensação, em razão dos aumentos dos subsídios, uma vez que já não mais subsistem os pagamentos irregulares;
9.1.3. concessão de aposentadoria a magistrados com a inclusão, nos proventos, do pagamento da vantagem do art. 184, inciso II, da Lei 1.711/1952, sem o preenchimento dos requisitos necessários para a aquisição da vantagem, uma vez que foram imediatamente tomadas as medidas para correção da impropriedade; 
9.1.4. concessão de aposentadoria a magistrados que passaram a acumular proventos relativos a cargos não acumuláveis, uma vez que houve medidas efetivas visando à extinção das acumulações;
9.1.5. pagamento de parcelas decorrentes da diferença entre os valores dos cargos em comissão fixados pela Lei 9.030/95 e os valores das funções comissionadas correspondentes, instituídas pela Lei 9.421/96, uma vez que já foi determinada a supressão dessa parcela;
9.1.6. autorização e/ou prorrogação da cessão dos servidores do TJDFT, Carlos Vaz, Tayse Mara Dias Duarte, Renata Schroeder Domingues de Moraes, Gilberto Ataíde de Oliveira, Lucilene Alves Pimenta Ladislau, Patrícia Campos de Souza, e Sue Ane de Athayde Leite, uma vez que já foram regularizadas as cessões;
9.1.7. pagamento da função comissionada e/ou da remuneração integral aos servidores que cumprem jornada de trabalho inferior a 40 (quarenta) horas semanais, uma vez que foram adotadas medidas para sanar a questão;
9.2. rejeitar as razões de justificativas apresentadas pelos Srs. Nívio Geraldo Gonçalves, Lécio Resende da Silva, Celso de Oliveira e Sousa Neto e Paulo Bandeira Gonçalves em relação aos pontos a seguir relacionados:
9.2.1. pagamento aos servidores do TJDFT da parcela de 10,87% sobre vencimentos e demais valores recebidos, como recomposição salarial, relativamente à variação acumulada do IPCr de janeiro e junho de 1995, concedida pela MP 1.053/1995 (atual Lei 10.192/2001) ;
9.2.2. pagamento do reajuste de Quintos/Décimos incorporados a servidores e pensionistas no mesmo patamar da função/cargo correspondente, em desacordo com o parágrafo único do art. 62-A da Lei 8.112, de 11/12/1990, incluído pela Medida Provisória 2.225-45, de 04/09/2001;
9.2.3. pagamento a magistrados de Vantagem Pessoal Nominalmente Identificada atinente a décimos/quintos incorporados como parcela fixa, sem a devida compensação em razão dos aumentos específicos dos subsídios concedidos à categoria ou individualmente, em virtude de promoção na carreira, em desconformidade com o § 4º do art. 39 da CF;
9.2.4. pagamento da Gratificação de Atividade Judiciária - GAJ e do Adicional por Tempo de Serviço - ATS para servidores ou pensionistas que deveriam ser retribuídos exclusivamente pela remuneração do Cargo em Comissão, em desconformidade com o § 2º do art. 8º da Lei 10.475, de 27/06/2002, § 2º do art. 13 da Lei 11.416, de 15/12/2006, e art. 67 da Lei 8.112, de 11/12/1990;
9.2.5. pagamento da remuneração acima do teto constitucional a determinados servidores, em desconformidade com o inciso XI do art. 37 da Constituição Federal de 1988;
9.3. determinar ao Tribunal de Justiça do Distrito Federal e Territórios a adoção das seguintes medidas:
9.3.1. observe estritamente o preenchimento dos requisitos legais para as cessões de servidores, promovendo o retorno dos cedidos no momento imediatamente seguinte àquele em que já não persistirem os pressupostos legais para seu afastamento;
9.3.2. instaure Tomada de Contas Especial para apurar os fatos, identificar os responsáveis e quantificar o dano causado ao Erário, nas cessões das servidoras Renata Schroeder Domingues de Moraes e Tayse Mara Dias Duarte, cedidas ao Tribunal de Justiça do Rio de Janeiro e Tribunal de Justiça de Goiás, respectivamente, sem ônus para os cessionários, encaminhando a TCE para julgamento no prazo de 60 dias contados a partir da ciência desta deliberação;
9.3.3. reveja todos os valores pagos a título de VPNI, decorrente de parcelas incorporadas de quintos ou décimos, atualizando-os apenas em razão das revisões gerais de remuneração dos servidores públicos federais, ocorridas nos últimos cinco anos, com exclusão de todos os demais reajustes, também realizados neste período, nos termos do art. 62-A da Lei 8.112/90, bem como do respectivo parágrafo único, abstendo-se de atualizá-la nas alterações dos valores da remuneração dos cargos em comissão e das funções de confiança;
9.3.4. revogue todos os atos que efetuaram reajustes em desacordo com o parágrafo único do art. 62-A da Lei 8.112/90 e sobre os quais ainda não tenha operado a decadência, a que se refere o art. 54 da Lei 9.784/99, no período anterior à data de publicação desta deliberação que, por caracterizar medida de impugnação à validade desses atos, importa em tempestivo exercício do poder de anulá-los, nos termos do §2º do art. 54 da Lei 9.784/99;
9.3.4.1. após a providência anterior, apure corretamente o valor atual das vantagens referidas, segundo o disposto no parágrafo único do art. 62-A da Lei 8.112/90, promovendo os ajustes devidos na folha de pagamentos;
9.3.4.2. promova, administrativamente, em conformidade com o art. 46 da Lei 8.112/1990, a cobrança das quantias recebidas a maior, devidamente atualizadas, referentes ao incorreto reajuste das parcelas incorporadas de quintos ou décimos;
9.3.5. apure a correta atualização das parcelas de quintos ou décimos incorporadas à remuneração dos magistrados, desde a data em que foram consideradas devidas, ou seja, data da posse ou data da lesão, conforme o caso, e verifique se a vantagem foi totalmente absorvida pela instituição do subsídio ou por seus aumentos posteriores;
9.3.5.1. caso a vantagem a que se refere o item anterior tenha sido totalmente absorvida pela instituição do subsídio ou por seus reajustes posteriores, faça cessar imediatamente o pagamento de qualquer parcela a ela relacionada;
9.3.5.2. nos casos em que houver montante não absorvido pelo subsídio, e para evitar decesso remuneratório, institua parcela compensatória a ser gradualmente incorporada pelos aumentos do subsídio, cabendo ao TJDFT proceder à sua redução na mesma proporção em que tenha ocorrido a majoração do subsídio;
9.3.5.3. promova, administrativamente, a cobrança das quantias recebidas a maior, apuradas de acordo com o item 9.3.5.1 anterior, devidamente atualizadas;
9.3.6. adote providências com vistas à regularização dos pagamentos das remunerações que se situaram acima do teto constitucional, qual seja, o subsídio mensal percebido pelos Ministros do STF, e providencie, nos termos do art. 46 e 47 da Lei 8.112/1990, o ressarcimento dos valores pagos indevidamente desde a vigência da Resolução do CNJ 14/2006;
9.3.7. adote providências no sentido de que os servidores das especialidades Medicina e Odontologia passem a cumprir a jornada de trabalho estabelecida pela Resolução CNJ 88/2009, legalmente exigida para todos os servidores do Poder Judiciário, facultando aos médicos a realização de jornada de trabalho diferenciada, com a correspondente redução de vencimentos, nos termos dos Acórdão 2329/2006-TCU-Plenário e 2.520/2007-1ª.Câmara;
9.3.8. anule todos os reposicionamentos ocorridos nos cinco anos imediatamente anteriores à data de publicação desta deliberação, que não tenham observado rigorosamente o disposto no 7º da Lei 9.421/1996 e no art. 9º da Lei 11.416/2006, assegurando aos possíveis atingidos pela medida o devido processo legal;
9.3.9. adote providências previstas no art. 133 da Lei 8.112/1990, com vistas à regularização das acumulações ilegais de cargos verificadas na auditoria, caso os servidores ainda estejam em situação irregular, e adote idêntico procedimento se identificadas outras acumulações além das apuradas;
9.3.10. não averbe tempo de advocacia apenas com base em declaração da OAB, sem a comprovação do recolhimento das contribuições previdenciárias;
9.3.11. somente conceda o acréscimo de 17% (dezessete por cento) , previsto no § 3º do art. 8º da EC 20/1998 e no § 3º do art. 2º da EC 41/2003, na hipótese de a aposentadoria ter por fundamento as normas do art. 8º da EC 20/1998 ou do art. 2º da EC 41/2003;
9.3.12. não utilize a mesma rubrica para pagamento de valores em atraso e valores do mês corrente;
9.3.13. não utilize a rubrica 11270 - Lic. Capacitação, em substituição à correta identificação das parcelas e do valor total da remuneração a que o servidor tem direito em se tratando de licença capacitação;
9.3.14. providencie o ajuste das pensões instituídas por servidores falecidos após 19/02/2004, adotando as medidas a seguir elencadas, sob pena de responsabilidade solidária do gestor e aplicação das sanções previstas na Lei 8.443/1992, dispensando o ressarcimento dos valores recebidos indevidamente até esta data, tendo em vista a aplicação do Enunciado 249 da Súmula do Tribunal, em razão de erro escusável na interpretação equivocada do TJDFT das normas que regem a matéria e da boa-fé dos beneficiários:
9.3.14.1. caso o instituidor faleça na atividade, o valor do benefício, a ser pago em parcela única, deve ser calculado em conformidade com o art. 40, § 7º, da CF/1988 (aplicação do redutor de 30%) e reajustado com base no § 8º do mesmo artigo (índices do RGPS) , regulamentados pela MP 167/2004, convertida na Lei 10.887/2004;
9.3.14.2. caso o servidor faleça na inatividade, sendo a aposentadoria fundamentada em qualquer outro dispositivo que não seja o art. 3º da EC 47/2005, o valor do benefício, a ser pago em parcela única, deve ser calculado em conformidade com o art. 40, § 7º, da CF/1988 (aplicação do redutor de 30%) e reajustado com base no § 8º do mesmo artigo (índices do RGPS) , regulamentados pela MP 167/2004, convertida na Lei 10.887/2004;
9.3.14.3. caso o servidor faleça na inatividade e tenha se aposentado com fundamento no art. 3º da EC 47/2005, o valor do benefício deve ser calculado em conformidade com o art. 40, § 7º, da CF/1988 (aplicação do redutor de 30%) e com critério de revisão previsto no art. 7º da EC 41/2003 (paridade de reajustes) ; 
9.4. recomendar ao Tribunal de Justiça do Distrito Federal e Territórios, com base nas disposições contidas no inciso I do art. 43 da Lei nº 8.443/1992, c/c o inciso III do art. 250 do Regimento Interno do TCU, que se abstenha de ceder servidores em prejuízo das suas atribuições legais;
9.5. informe a este Tribunal, no prazo de 60 (sessenta) dias, as providências tomadas para o cumprimento das determinações ora efetuadas;
9.6. determinar à Sefip que acompanhe o cumprimento das determinações anteriores e prontamente instrua, se ainda não o fez, os processos atinentes aos atos de aposentadoria dos magistrados José Wellington Medeiros de Araújo, Jorge Corrêa Riera, Sebastião Coelho da Silva e Asdrúbal Zola Vasquez Cruxen;
9.7. dar ciência desta deliberação, bem como do Relatório e Voto que a fundamentam, ao Conselho Nacional de Justiça - CNJ;
9.8. arquivar os autos.
Inconformado com a deliberação, o Sindicato dos Trabalhadores do Poder Judiciário e do Ministério Público da União no Distrito Federal (Sindjus/DF) opôs embargos de declaração contra o Acórdão 621/2010-TCU-Plenário, os quais foram conhecidos, e, no mérito, não providos, nos termos do Acórdão 1246/2010-TCU-Plenário, ambos da relatoria do Ministro Walton Alencar Rodrigues (peça 8, p. 34) .  
Além dos embargos de declaração, foram interpostos pedidos de reexame pelos Magistrados do TJDFT (peças 98-99) , pela Associação dos Servidores do TJDFT (peças 100-119) e pelo Sindjus/DF (peças 120-121) . 
Ao apreciar esses recursos, o TCU prolatou o Acórdão 3094/2012-TCU-Plenário, Relatora Ministra Ana Arraes (peça 124) , que determinou a suspensão dos efeitos dos itens 9.2.1, 9.2.2, 9.2.3, 9.2.4, 9.2.5, 9.3.1, 9.3.3, 9.3.4, 9.3.5, 9.3.5.1, 9.3.5.2, 9.3.5.3, 9.3.6, 9.3.7, 9.3.8, 9.3.14, e 9.5 do Acórdão 621/2010-TCU-Plenário, Relator Ministro Walton Alencar Rodrigues; bem como a remessa dos autos à Serur para que promovesse o exame do mérito dos três recursos.
Após os devidos andamentos processuais, a Serur submeteu instrução à Ministra-Relatora Ana Arraes para apreciação do mérito dos pedidos de reexame. Todavia, em razão do Mandado de Segurança (MS) 28.935/DF, em trâmite no Supremo Tribunal Federal (STF) , a Ministra-Relatora submeteu ao Plenário do TCU proposta de sobrestamento do presente processo, a qual foi acolhida, nos termos do Acórdão 2286/2013-TCU-Plenário (peça 159) . 
Julgado o mérito do MS 28.935/DF, o TCU levantou o sobrestamento dos autos e deu prosseguimento à apreciação dos pedidos de reexame. Assim, foi prolatado o Acórdão 2900/2014-TCU-Plenário, Relator Ministro-Substituto, Marcos Bemquerer (peça 183) .
Em cumprimento às determinações contidas no referido decisum, o TJDFT, por meio dos Ofícios n. 505/GPR (peça 198) , de 9/1/2015, n. 437/GPR (peça 199) , de 9/1/2015, complementados pelo Ofício Of./SERH/N.24.025/2015, de 18/6/2015 (peça 225) , prestou informações relativas ao cumprimento das determinações exaradas pela Corte de Contas.
Nesse sentido, foi realizada instrução de monitoramento (peça 245) , onde se concluiu pelo cumprimento do Acórdão 621/2010-TCU-Plenário, Relator Ministro Walton Alencar Rodrigues, à exceção dos subitens 9.3.3, 9.3.4, 9.3.4.1, 9.3.4.2, 9.3.5, 9.3.5.1, 9.3.5.2, 9.3.5.3 e 9.3.6.
Tal fato gerou audiência dos responsáveis à época, Desembargador Getúlio de Moraes Oliveira - Presidente do TJDFT, e do Sr. Charleston Reis Coutinho - Secretário de Recursos Humanos (peça 251) .
Foi pedido prorrogação de prazo de 90 dias, por meio do ofício Of./GPR/ N. 33.439/2015 de 11/9/2015 (peça 269) , para cumprimento do subitem 9.3.15 (contraditório e ampla defesa dos servidores) do Acórdão 621/2010-TCU-Plenário, com a redação dada pelo subitem 9.7, do Acórdão 2900/2014-TCU-Plenário, Relator Ministro-Substituto Marcos Bemquerer Costa (peça 183) .
A prorrogação de prazo foi concedida pelo Acórdão 2272/2015-TCU-Plenário, Relator Ministro Walton Alencar Rodrigues (peça 270) .
Realizada a análise das justificativas dos responsáveis supra (peça 360) , o Tribunal decidiu, por meio do Acórdão 1713/2019-TCU-Plenário, relatoria Ministro Walton Alencar Rodrigues (peça 403) , acolher as razões de justificativa e emanar determinações da seguinte forma:
Os Ministros do Tribunal de Contas da União, reunidos em Sessão Plenária, ACORDAM, por unanimidade, com fundamento nos arts. 1º, inciso II, da Lei 8.443/92, c/c os arts. 143, inciso III, 243 e 250, § 1º, do Regimento Interno do TCU, quanto ao processo a seguir relacionado, em acolher as razões de justificativa do Desembargador Getúlio de Moraes Oliveira, ex-Presidente do TJDFT, e do Sr. Charleston Reis Coutinho, ex-Secretário de Recursos Humanos do TJDFT, sem prejuízo das determinações abaixo, de acordo com os pareceres emitidos nos autos:
 (...) 
1.8. Determinar ao TJDFT que, no prazo de 90 dias:
1.8.1. finalize os procedimentos relativos à garantia do contraditório e da ampla defesa aos servidores ou magistrados afetados pelas determinações constantes dos subitens 9.3.3, 9.3.4, 9.3.4.1, 9.3.4.2, 9.3.5, 9.3.5.1, 9.3.5.2, 9.3.5.3 e 9.3.6 do Acórdão 621/2010-TCU-Plenário;
1.8.2. adote as medidas necessárias ao cumprimento dos referidos dispositivos do Acórdão 621/2010-TCU-Plenário em relação aos casos em que não haja impedimento de ordem judicial ou de outra natureza;
1.8.3. acompanhe o desfecho dos mandados de segurança 33.856/DF (STF) , 33.957/DF (STF) , 33.962/DF (STF) e 2016.00.2.000315-6 (TJDFT) , das ações ordinárias 0046222-21.2015.4.01.3400 (Vara Federal da Seção Judiciária do Distrito Federal) e 0060005-80.2015.4.01.3400 (respectivamente, 6ª e 7ª Varas Federais da Seção Judiciária do Distrito Federal) , bem como de outras ações judiciais com vistas ao não cumprimento do Acórdão 621/2010-TCU-Plenário, adotando as medidas pertinentes em relação aos respectivos autores, caso percam o amparo judicial;
1.8.4. informe ao TCU, ao final do prazo ora fixado, as medidas efetivamente adotadas em relação às determinações acima, bem como os respectivos resultados; 
1.9. Determinar à Sefip que encaminhe ao Departamento de Assuntos Extrajudiciais da AGU, bem como à Conjur/TCU, para as providências cabíveis, nos termos da Questão de Ordem aprovada pelo TCU, em sessão plenária de 8/6/2011, as informações relativas às ações judiciais referidas no subitem anterior, as quais questionam partes do Acórdão 621/2010-TCU-Plenário.
Os autos vieram para monitoramento. Houve instrução desta unidade técnica concluindo pela necessidade de diligência para que o órgão apresentasse planilha, por subitem monitorado (9.3.3, 9.3.4, 9.3.4.1, 9.3.4.2, 9.3.5, 9.3.5.1, 9.3.5.2, 9.3.5.3 e 9.3.6 do Acórdão 621/2010-TCU-Plenário) , elencando: nome, matrícula, cargo, ação judicial (tipo, número, onde tramita, qual o comando da decisão vigente, estágio atual) , providência tomada e resultado obtido, enviando também a documentação comprobatória (peças 446-447) . 
A diligência foi realizada por meio do Ofício 101/2022-TCU/Sefip, de 5/4/2022 (peça 448) .
Veio a resposta do jurisdicionado às peças 450-470. 
Durante a análise da documentação, foi verificado que não havia resposta ao subitem 9.3.6 do Acórdão 621/2010-TCU-Plenário e que a relação de servidores constantes da peça 451 não relacionava a decisão judicial vigente que amparava 505 servidores. 
Com isso, foi enviada por e-mail a complementação da documentação referente ao subitem 9.3.4.2 (peças 475-478) , bem como planilha retificada (peça 477) .
Essa documentação também foi anexada às peças 485-495. 
As informações quanto ao subitem 9.3.6 foram anexadas às peças 496-501.
Ressalte-se que houve alteração dos responsáveis em abril/2022, sendo eleito novo Presidente do TJDFT: Desembargador José Cruz Macedo (peça 481) .
Também foi nomeada nova Secretária de Recursos Humanos, Sra. Carmen Cecilia da Fonseca Lemes Ferreira (peça 480) .
EXAME TÉCNICO
Note-se que o Acórdão 1713/2019-TCU-Plenário determinou ao TJDFT que finalizasse os procedimentos relativos à garantia do contraditório e da ampla defesa aos servidores ou magistrados afetados pelas determinações constantes dos subitens 9.3.3, 9.3.4, 9.3.4.1, 9.3.4.2, 9.3.5, 9.3.5.1, 9.3.5.2, 9.3.5.3 e 9.3.6 do Acórdão 621/2010-TCU-Plenário, devendo implementar as medidas necessárias aos casos em que não houvesse impedimento de ordem judicial ou de outra natureza.
Também determinou que, ao final do prazo fixado de 90 dias, o órgão informasse as medidas efetivamente adotadas e os respectivos resultados.
Destaque-se que no período entre a instrução que analisou as razões de justificativa (peça 360) e a prolação do Acórdão 1713/2019-TCU-Plenário (peça 403) houve ingresso de várias ações judiciais com vistas a suspender a eficácia do Acórdão 621/2010-TCU-Plenário.
Nesse sentido, a diligência de peça 448 buscou informações sistematizadas acerca do cumprimento desse decisum.
O jurisdicionado trouxe as respostas por planilhas, informando a relação nominal dos servidores/magistrados, bem como as ações judiciais respectivas, com a decisão vigente e o procedimento adotado pelo órgão, bem como a documentação comprobatória (peças 450-470) .
Durante o monitoramento, foi verificado que não havia resposta ao subitem 9.3.6 do Acórdão 621/2010-TCU-Plenário e que a relação de servidores constantes da peça 451 não estava com a decisão judicial vigente relacionada para 505 servidores.
Em contato com a Secretaria de Controle Interno do jurisdicionado, a mesma enviou as decisões judiciais (peças 475 e 476) e planilha retificada (peça 477) , informando que os servidores se encontravam amparados por decisões judiciais prolatadas nos MS 0700420-94.2020.8.07.0000 e 0700219-05.2020.8.07.0000.  
Informações
Subitens 9.3.3, 9.3.4, 9.3.4.1 e 9.3.4.2 do Acórdão 621/2010-TCU-Plenário.
Na planilha de peça 477, o jurisdicionado informou uma relação de 517 servidores com as respectivas providências tomadas, detalhando que mantém o pagamento da VPNI de quintos/décimos no modelo original a 12 servidores que se encontram amparados por decisões judiciais, sendo que os outros 505 servidores tiveram o valor irregular da vantagem retirado de folha em junho/2017, mas que estão amparados por decisões judiciais.
Análise
Na planilha de peça 451, verifica-se uma relação de 517 nomes. Destes, foram relacionados 6 servidores amparados pelo MS 0700912-86.2020.8.07.0000, o qual transitou em julgado e foi concedida a segurança para manutenção da forma original de reajuste dos quintos/décimos (peças 456 e 462) .  
Outros 6 servidores estavam amparados pelo MS 0706764-91.2020.8.07.0000, em que foi concedida a segurança para manutenção da forma original de reajuste dos quintos/décimos (peças 463) . Contra acórdão desse processo, foi interposto Recurso Especial para o STJ, o qual foi inadmitido pelo TJDFT e, em sequência, não conhecido por aquele Superior. Ocorrendo, assim, trânsito em julgado em 30/11/2021 (peça 503) .
Dos outros 505 servidores, conforme o jurisdicionado, o pagamento da rubrica apontada irregular pelo TCU foi retirada da folha de pagamento em junho/2017, mas os servidores conseguiram julgamento de mérito em dois Mandados de Segurança (MS) coletivos para manter a rubrica tal qual inicialmente paga, bem como para evitar a devolução da quantia recebida. Mesmo com essas decisões, o TJDFT informou na planilha que ainda não restabeleceu o pagamento em folha (peça 477) .
O MS 0700420-94.2020.8.07.0000, manejado pelo Sindicato dos Trabalhadores do Poder Judiciário e do Ministério Público da União no Distrito Federal (Sindjus/DF) , transitou em julgado (peça 476, p. 43) e no MS 0700219-05.2020.8.07.0000, impetrado pela Associação dos Servidores da Justiça do Distrito Federal e Territórios (Assejus) , houve admissibilidade de Recurso Especial e Recurso Extraordinário (peça 475, p. 48) . 
Ambas as ações foram julgadas em conjunto com a decisão ementada da seguinte forma (peças 475 e 476) :
E M E N T A MANDADO DE SEGURANÇA. SERVIDORES PÚBLICOS. VANTAGENS REMUNERATÓRIAS. VPNI. QUINTOS/DECIMOS.  ILEGITIMIDADE PASSIVA DO PRESIDENTE DO TJDFT INCOMPETÊNCIA DO CONSELHO ESPECIAL. REJEIÇÃO. REAJUSTE ASSEGURADO NO JULGAMENTO DO MS 4.325/95. COISA JULGADA. IMPOSSIBILIDADE DE AFASTAMENTO POR ATO ADMINISTRATIVO. VIOLAÇÃO A DIREITO LÍQUIDO E CERTO. SEGURANÇA CONCEDIDA. 
1.O Presidente do TJDFT é parte passiva legítima em mandado de segurança contra decisão em processo administrativo que resolveu controvérsia originada no TCU e relativa a determinações constantes nos acórdãos 621/2010 e 2900/2014. Orientação do TCU não vinculante. A autoridade não agiu como mera executora de ordem do TCU. 
2. Rejeitada a tese de ilegitimidade passiva, exsurge inconteste a competência do Conselho Especial para julgamento da causa, nos termos do artigo 13, inciso I, alínea "c", do RITJDFT. 
3. Do mesmo modo que a Justiça não pode estorvar a reforma legislativa, a alteração normativa posterior não pode desconstituir direito adquirido constituído por decisão irrecorrível, que garantiu o direito à não transformação das parcelas dos quintos/décimos em VPNI e a atualização que tem como paradigma o valor do encargo que lhes deu origem, mantida, assim, estreita relação entre o valor estabelecido em lei para as gratificações e a fração do quinto/décimo efetivamente incorporado. É o que decorre da impossibilidade de transformar benefício vinculado a atividade funcional em vantagem pessoal mediante simples troca de nome. Análise do conteúdo da Medida Provisória 831/1995 e reiterações legislativas. 
4.Constituída a decisão judicial irrecorrível, incabível supressão com base em alterações normativas, sob pena de violar a garantia do artigo 5º, inciso XXVI, da Constituição Federal. Mister observar os instrumentos próprios para a revisão da coisa julgada material, a exemplo da ação rescisória, independentemente de mudança do arcabouço normativo e da superação de entendimento jurisprudencial sobre a adequação constitucional e legal. 
5. Reconhecida a ofensa à coisa julgada material. Determinado o restabelecimento do critério de reajuste dos quintos/décimos decidido no Mandado de Segurança 4.325/1995, salvo posterior desconstituição por meio dos instrumentos adequados. 
6. Segurança concedida. (Conselho Especial do TJDFT. Relatora Designada Sandra De Santis. 31/8/2021) 
Desse modo, diante das medidas judiciais vigentes, considera-se que as determinações do TCU estão suspensas por ordem judicial.
Logo, cabe ao TJDFT dar o tratamento individualizado a cada caso, conforme decisão judicial que vier a ser proferida. 
Informações
Subitens 9.3.5, 9.3.5.1, 9.3.5.2 e 9.3.5.3 do Acórdão 621/2010-TCU-Plenário.
O jurisdicionado informou que só mantém o pagamento daqueles que estão amparados por decisão judicial e colaciona nas planilhas a relação de magistrados em três situações (peça 452) : 
ingressaram com ação judicial contra o corte da vantagem e conseguiram provimento favorável com trânsito em julgado (processos MS 0705981-36.2019.8.07.0000, 0708219-28.2019.8.07.0000, 0708233-12.2019.8.07.0000, 0708224-50.2019.8.07.0000 e 0707576-70.2019.8.07.0000) (peças 454, 458-461, 464 e 466-469) ; 
aceitaram a supressão da vantagem, mas ingressaram com ação judicial para não devolver o recebido de boa-fé, recebendo provimento favorável e trânsito em julgado (MS 0707050-06.2019.8.07.0000) (peças 455 e 465) .
a vantagem foi suprimida da folha em maio/2014 em decorrência do julgado no RE 587.371/DF (peça 472) .
Análise
Em consulta aleatória realizada aos contracheques dos magistrados que tiveram a vantagem suprimida, no mês disponível na base de dados do e-Pessoal (3/2017) , verifica-se a inexistência do pagamento de tal vantagem (peça 473) , o que corrobora as informações do TJDFT colocadas nas planilhas.
Da mesma forma, também endossa as informações do jurisdicionado os comandos das decisões judiciais mantendo o pagamento da rubrica, bem como amparando o recebimento de boa-fé desta até sua supressão.
Desta feita, consideram-se cumpridos os subitens 9.3.5, 9.3.5.1, 9.3.5.2 e 9.3.5.3.
Informações
Subitem 9.3.6 do Acórdão 621/2010-TCU-Plenário.
Segundo o jurisdicionado (peça 485) :
4. Por outro lado, quanto ao cumprimento do item 9.3.6 do Acórdão 621/2010-TCU-Plenário, a partir de informações levantadas pela Secretaria de Gestão de Pessoas, esclareceu-se que, atualmente, estão vigentes comandos judiciais proferidos, em sede de liminar, nos autos dos Mandados de Segurança 9038215-75.2015.1.00.0000 (MS 33.957/DF) ; 9038270- 26.2015.1.00.0000 (MS 33.962/DF) e 0007744-35.2015.1.00.0000 (MS 33.856/DF) , impetrados no Supremo Tribunal Federal, que obstam a cobrança de valores recebidos indevidamente acima do teto constitucional.
5. Contudo, considerando as desistências perpetradas por alguns dos impetrantes das referidas ações mandamentais, que ocorreram especialmente a partir do segundo semestre de 2021, asseverou-se não ser possível precisar com exatidão quais servidores continuam abarcados pelos efeitos das liminares concedidas.
6. Diante disso, o Excelentíssimo Desembargador Presidente desta Corte de Justiça, com vistas a dar fiel cumprimento às determinações dessa Corte de Contas da União, especialmente quanto ao item 9.3.6, proferiu decisão em que determinou o que se segue:
De todo o exposto, determino:
I) Seja instaurado processo administrativo próprio, com traslado desta decisão, em que a Secretaria de Gestão de Pessoas deverá, em 15 (quinze) dias:
a) proceder aos cálculos referentes ao absoluto cumprimento do item 9.3.6 do Acórdão 621/2010-TCU-Plenário, iniciando com os servidores que não contem com decisão judicial obstativa, seja por não terem ingressado com Mandado de Segurança, seja por terem sabidamente desistido de ação em que havia decisão que impedia a cobrança;
b) Após a elaboração do cálculo, encaminhar ao interessado, para manifestação quanto aos valores, no prazo de 10 dias, nos termos do artigo 44 da Lei 9.784/99;
c) Em não havendo impugnação dos cálculos, efetivar a cobrança respectiva, restando, desde já, autorizados os parcelamentos eventualmente solicitados, com fulcro no artigo 46, § 1º, da Lei 8.112/90.
II) O encaminhamento de Ofício à Advocacia-Geral da União, solicitando, com a urgência necessária, que informe os atuais beneficiários das decisões proferidas nos Mandados de Segurança 9038215- 75.2015.1.00.0000 (MS 33.957/DF) ; 9038270- 26.2015.1.00.0000 (MS 33.962/DF) e 0007744- 35.2015.1.00.0000 (MS 33.856/DF) , impetrados no âmbito do c. Supremo Tribunal Federal
7. Assim, considerando a dúvida plausível quanto aos lindes subjetivos dos Mandados de Segurança indicados e a impossibilidade de se certificar, no momento, quais servidores estão amparados por decisão judicial que obste a cobrança de valores nos termos do item 9.3.6 do Acórdão 621/2010-TCU-Plenário, não é possível, no momento, elaborar planilha com informações pormenorizadas acerca da situação de cada servidor indicado pelo Tribunal de Contas da União.
8. Registre-se, contudo, que, tão logo tais informações sejam encaminhadas pela Advocacia-Geral da União, será prontamente comunicado à Corte de Contas a situação de cada servidor indicado e as devidas providências adotadas no âmbito deste TJDFT, nos exatos termos do Ofício 0101/2022-TCU/Sefip.
Análise
Nota-se que os MSs 33.957, 33.856 e 33.962, citados pelo jurisdicionado, já fazem parte destes autos e constam liminares para afastar a parte final do subitem 9.3.6 do 621/2010-TCU-Plenário. Nesse sentido, foram confirmadas as ordens, no mérito, afastando a devolução dos valores recebidos de boa-fé (peças 289, 291, 346, 349 e 363) . 
Observando as peças acima, verifica-se que houve várias desistências, em especial no MS 33.856, que relaciona cerca de 170 servidores (peça 504) .
Nesse contexto, o Presidente do TJDFT oficiou a Procuradoria-Regional da União da 1ª Região para que trouxesse os nomes dos beneficiários inerentes aos MS 33.957, 33.856 e 33.962 que desistiram da ação e não estariam mais albergados pelo comando judicial (peça 497) .
De outro lado, a mesma autoridade determinou a abertura de processo administrativo (PA 8601/2022) para ressarcimento dos valores recebidos acima do teto constitucional, conforme determinação desta Corte de Contas (peça 492) e relacionou os servidores nessa situação na peça 498. 
Conforme item 2.10 do relatório de auditoria (peça 3, p. 24) , foi constatado 121 servidores recebendo acima do teto constitucional, dos quais 116 não possuíam outro vínculo funcional (peça 29, p. 28-45) .
Diante da quantidade de servidores a se analisar pelo TJDFT e considerando que uma parte se encontra amparada em decisão judicial do STF nos mandados de segurança citados, tudo indica que o jurisdicionado deve concluir rapidamente o procedimento administrativo para ressarcimento dos valores recebidos indevidamente.
Nesse contexto, sugere-se a concessão de 30 dias para que o TJDFT conclua o procedimento administrativo e informe ao Tribunal a relação dos servidores com as providências tomadas, em cada caso, e os resultados alcançados.
CONCLUSÃO
A análise dos autos mostra que a instrução de monitoramento (peça 245) concluiu pelo cumprimento do Acórdão 621/2010-TCU-Plenário, à exceção dos subitens abaixo relacionados, que se encontram na seguinte situação:
0. 9.3.3, 9.3.4, 9.3.4.1 e 9.3.4.2 se encontram suspensos por determinação judicial, cabendo ao TJDFT dar o tratamento individualizado a cada, conforme decisão judicial que vier a ser proferida;
0. 9.3.5, 9.3.5.1, 9.3.5.2 e 9.3.5.3 se encontram cumpridos; e
0. 9.3.6 se encontra em cumprimento com processo administrativo aberto para ressarcimento dos valores percebidos acima do teto constitucional, devendo o TJDFT, num prazo de 30 dias, concluir o procedimento e informar ao TCU a relação dos servidores com as providências tomadas, em cada caso, e os resultados alcançados. 
PROPOSTA DE ENCAMINHAMENTO
Ante o exposto, com fulcro no art. 243 do Regimento Interno do TCU, submetem-se os autos à consideração superior, com proposta de:
0. considerar suspensos, por decisão judicial, os subitens 9.3.3, 9.3.4, 9.3.4.1 e 9.3.4.2 do Acórdão 621/2010-TCU-Plenário, cabendo ao TJDFT dar o tratamento individualizado a cada caso, conforme decisão judicial que vier a ser proferida;
0. considerar cumpridos os subitens 9.3.5, 9.3.5.1, 9.3.5.2 e 9.3.5.3 do Acórdão 621/2010-TCU-Plenário; e
0. com fulcro no art. 1º, inciso XXI, do Regimento Interno do TCU, conceder um prazo de 30 dias para o TJDFT concluir o procedimento administrativo aberto para ressarcimento dos valores percebidos acima do teto constitucional, devendo informar ao TCU a relação dos servidores com as providências tomadas, em cada caso, e os resultados alcançados para cumprimento do subitem 9.3.6 do Acórdão 621/2010-TCU-Plenário;
informar o TJDFT do acórdão que vier a ser proferido, destacando que o relatório e o voto que fundamentam a deliberação ora encaminhada podem ser acessados por meio do endereço eletrônico www.tcu.gov.br/acordaos.

Jamila Guimarães Santos (35.559/OAB-DF), Jackeline Guimarães Santos (23.694/OAB-DF); Robson Rodrigues Barbosa (39669/OAB-DF), Anderson Cortez do Nascimento (12.137-E/OAB-DF); Thailine Maiara Lustosa da Cruz (34206/OAB-DF), Odasir Piacini Neto (35273/OAB-DF); Saint Clair Martins Souto (4875/OAB-DF), Paulo Marcelo de Carvalho (15115/OAB-DF); Leticia Rabello Costa de Medeiros (58.171/OAB-DF), Leandro Oliveira Gobbo (30.851/OAB-DF).

Procurador Marinus Eduardo De Vries Marsico.

RELATÓRIO DE AUDITORIA. PESSOAL. DETERMINAÇOES. MONITORAMENTO. DETERMINAÇÕES SUSPENSAS. DETERMINAÇÕES CUMPRIDAS. PRORROGAÇÃO DE DETERMINAÇÃO.

RELATÓRIO DE AUDITORIA (RA)

Secretaria de Fiscalização de Integridade de Atos e Pagamentos de Pessoal e de Benefícios Sociais (Sefip).

Trata-se de monitoramento das determinações constantes no Acórdão 621/2010-TCU-Plenário, de 31/3/2010.
A decisão foi exarada em decorrência de auditoria realizada no Tribunal de Justiça do Distrito Federal e Territórios (TJDFT) , abrangendo o período de 21/1/2008 a 6/2/2009, com o objetivo de verificar a conformidade com a lei de pagamentos realizados a magistrados e servidores, bem como outras matérias relativas à área de pessoal.
A instrução da Secretaria de Fiscalização de Integridade de Atos e Pagamentos de Pessoal e de Benefícios Sociais (Sefip) , transcrita no Relatório, analisou as últimas informações apresentadas pelo TJDFT, em relação ao cumprimento da decisão objeto deste monitoramento e formulou proposta de encaminhamento no sentido de:
considerar suspensos, por decisão judicial, os subitens 9.3.3, 9.3.4, 9.3.4.1 e 9.3.4.2 do Acórdão 621/2010-TCU-Plenário, cabendo ao TJDFT dar o tratamento individualizado a cada caso, conforme decisão judicial que vier a ser proferida; 
considerar cumpridos os subitens 9.3.5, 9.3.5.1, 9.3.5.2 e 9.3.5.3 do Acórdão 621/2010-TCU-Plenário; 
fixar o prazo de 30 dias para o TJDFT conclua o procedimento administrativo para ressarcimento dos valores percebidos acima do teto constitucional, devendo informar, ao TCU, a relação dos servidores, as providências tomadas e os resultados alcançados, em cada caso concreto, em cumprimento do subitem 9.3.6 do Acórdão 621/2010-TCU-Plenário. 
Manifestando-me de acordo com as medidas sugeridas, considerando que o acórdão ora monitorado foi exarado há mais de 12 anos, acrescento determinação para que a unidade técnica, no caso de não cumprimento injustificado do prazo ora fixado, identifique os eventuais responsáveis, com vistas à responsabilização prevista no art.  58, inciso IV, da Lei 8.443/1992.
Com essas considerações, voto no sentido de que o Tribunal acolha a minuta de acórdão que submeto à deliberação deste Colegiado.
TCU, Sala das Sessões, em 30 de novembro de 2022.
WALTON ALENCAR RODRIGUES 
Relator